【裁判字號】    99,建,6
【裁判日期】    991123
【裁判案由】    給付工程款等
【裁判全文】
臺灣桃園地方法民事裁定                   99年度建字第6號
原      告  旭凰營造有限公司
法定代理人  陳昭旭
訴訟代理人  范志誠律師
被      告  鑫沅建設有限公司
法定代理人  黃嘉全
訴訟代理人  廖德澆律師
上列當事人間請求給付工程款等事件，被告聲請裁定停止訴訟程
序，本院裁定如下：
    主  文
聲請駁回。
    理  由
一、按仲裁協議，如一方不遵守，另行提起訴訟時，法院應依他
    方聲請裁定停止訴訟程序，並命原告於一定期間內提付仲裁
    ，仲裁法第4 條第1 項前段定有明文。
二、被告聲請意旨略以：依兩造訂立之工程承攬合約書第34條第
    1 項約定：「甲方雙方對本工程所發生之問題，均應就本契
    約有關條文尋求解決，倘有在本契約條文以外之事件，或雙
    方對條文解釋之不同而有所爭議時，得用仲裁方式解決之。
    」等語，兩造已就上開工程承攬合約所生爭議，協議以仲裁
    方式解決，惟原告未依上開約定聲請仲裁，卻冒然提起本件
    民事訴訟，核與上開約定、仲裁法第4 條第1 項規定均有不
    符，爰依法聲請裁定停止訴訟程序，並命原告一定期間內提
    付仲裁等語。
三、按當事人於契約中約定以仲裁或訴訟解決爭議，即係賦予當
    事人程序選擇權，於一方行使程序選擇權而繫屬後，他方即
    應受其拘束；倘當事人雙方各採取仲裁程序及訴訟程序時，
    則應以其繫屬先後為準，若仲裁程序繫屬在先，當有仲裁法
    第4 條之適用；最高法院95年度台抗字第390 號、96年度台
    抗字第300 號裁定意旨可資參照；另在法律文義解釋上言，
    「得」指相對性，當事人有選擇權，「應」係絕對性，當事
    人無選擇權。如當事人於主契約中約定：「本契約如有任何
    糾紛，得提請仲裁或訴訟」等語，則一方當事人於爭議發生
    時，有權選擇不依仲裁條款之約定提付仲裁，而向法院另行
    提起訴訟，他方當事人不得依商務仲裁條例第3 條之規定而
    為妨訴抗辯，臺灣高等法院暨所屬法院84年度法律座談會決
    議意旨亦可參照。經查，觀諸兩造上開工程承攬合約書第34
    條第1 項之約定內容，兩造倘就本工程產生爭議，「得」用
    仲裁方式解決，此則賦予與兩造就工程爭議解決予以程序選
    擇權，非以仲裁為唯一方式，是原告依民事訴訟程序提起本
    件訴訟，尚無違兩造上開工程承攬合約書第34條約定之意旨
    ，揆諸上開說明，被告依仲裁法第4 條第1 項之規定，聲請
    裁定停止訴訟程序，並命原告於一定期間內提付仲裁，於法
    尚有未合，應予駁回。
四、爰裁定如主文。
中    華    民    國    99    年    11    月    23    日
                    民事第三庭    法  官  陳心婷
以上正本係照原本作成
如對本裁定抗告須於裁定送達後10日內向本院提出抗告狀，並繳
納抗告費新臺幣1,000元
中    華    民    國    99    年    11    月    23    日
                                  書記官  林君燕

司法院資訊處製作；財團法人民間司法改革基金會備份。
